臺灣臺中地方法院刑事判決　　　　　　　　　　　　九十二年度交易字第五二七號
　　公　訴　人　臺灣臺中地方法院檢察署檢察官
　　被　　　告　甲○○
右列被告因過失傷害案件，經檢察官提起公訴（九十二年度偵字第一四三六八號），
本院判決如左：
    主  文
甲○○因過失傷害人，處有期徒刑月，如易科罰金，以佰元折算壹日。
    事  實
一、甲○○於民國九十二年四月二十八日下午，駕駛車牌號碼Ａ二─九五六０號（後
    經重新申請，現車牌號碼為三Ｖ─八七一二號）小客車，沿台中市○○路往北屯
    區方向行駛，於同日下午十三時五十分許，行經台中市○○路與華美街之設有燈
    光號誌之交岔路口時，原應注意汽車行駛至交岔路口，其行進應遵守燈光號誌之
    指示，而號誌為圓形紅燈時，車輛面對圓形紅燈表示禁止通行，不得超越停止線
    或進入路口，且汽車行駛時，駕駛人應注意車前狀況，並隨時採取必要之安全措
    施，又當時天候為晴、日間有自然光線、視距良好、路面無障礙物、號誌動作正
    常，並無不能注意之情形，竟疏於注意，在太原路方向之燈光號誌已轉為紅燈時
    ，未停車而闖越紅燈，且未注意車前狀況，即貿然左轉駛入華美街，適有丙○○
    騎乘車牌號碼ＳＵＢ─０七八號機車，依綠燈號誌由華美街行經太原路口而與Ａ
    二─九五六０號小客車相碰撞，因此受有左側橈骨及尺骨幹開放性骨折之傷害。
    甲○○於肇事後，除請人報案外，並留於現場，於犯罪偵查機關未發覺前，主動
    向到場處理之警員乙○○告知其為肇事者，自首而接受裁判。
二、案經丙○○訴由台中市警察局第二分局報請台灣台中地方法院檢察署檢察官偵查
    起訴。
    理  由
一、訊據被告甲○○固坦承於右揭時、地駕車與告訴人丙○○所騎乘之機車發生碰撞
    ，致告訴人受傷之事實，惟矢口否認有何過失傷害犯行，辯稱：我是綠燈左轉，
    綠燈我已進入路口，我是第三部車，我是跟著前車行駛的，是告訴人來撞我的云
    云。經查，右揭被告未遵守燈光號誌之指示，貿然闖越紅燈，致告訴人受傷之事
    實，業據告訴人指訴甚明，並有道路交通事故調查報告表（一）（二）、道路交
    通事故現場圖各一件、診斷證明書一紙及汽車照片四張附卷足資佐證。而依告訴
    人對於車禍發生前之燈號，始終堅稱其至該交岔路口時是綠燈等語明確，而依被
    告於警訊中係稱：「燈號為綠燈變黃燈之間」，偵查中則稱：「我是綠燈左轉最
    後一輛，才與告訴人機車擦撞」（見偵卷第廿五頁）、「我依照燈號左轉，當時
    十字路口沒有左轉燈，我是看到綠燈左轉，我是跟著前車最後一輛，我前面有二
    、三輛車，我跟著要轉彎時，已變黃燈了」（偵卷第卅一頁），足見被告方向之
    燈號於被告之汽車左轉時應非綠燈。被告於本院調查中，雖辯稱：「我沒有闖紅
    燈」、「我認為我遵守交通規則，這邊綠燈，那邊紅燈，中間相隔三、四秒、她
    撞到我的那個時間是綠燈」、「我沒有利用黃燈右轉，三、四秒鐘我停在那邊剛
    好」、「三、四秒鐘如何闖紅燈，我是綠燈卡到」、「她碰撞我的時候是綠燈的
    瞬間，我在那裡只塞了三、四秒鐘」，堅稱自己是綠燈進入路口，並承認撞到的
    瞬間，告訴人方向的燈號已是綠燈。惟經本院詳細訊問其進入路口前是否停等紅
    燈待綠燈後始起行，竟稱：有停等紅燈，且只停了一下，幾乎沒有塞到，綠燈時
    就跟著前車起步，就撞到了云云（見本院九十三年四月十九日審判筆錄）。惟經
    本院訊問當時到現場處理之警員即證人乙○○，證稱：太原路段是綠燈卅六秒、
    黃燈三秒、全紅二秒等語，故若如被告所稱其係停等紅燈後綠燈起步，且只停了
    一下、幾乎沒有塞到即跟著前車起步，則應有三十餘秒之綠燈時間可以通行，且
    需三十餘秒過後，告訴人方向才會呈現綠燈，而被告始終稱：撞到時告訴人方向
    是綠燈，故應不可能有被告停等紅燈後綠燈左轉被告訴人撞及之情形，且依被告
    方向之綠燈係可以直行、右轉、左轉之情形，告訴人當不可能闖紅燈，故應以告
    訴人所稱：伊係綠燈直行為可採。而依被告始終稱告訴人比伊先進路口，再依雙
    方所稱之撞擊點距雙方行向之路口距離係被告比告訴人還近，且還有二秒全紅之
    時段，告訴人進路口時是綠燈，被告轉彎時應已是紅燈，當無疑義。而依被告所
    稱：是告訴人先入路口云云，則被告應有看到告訴人機車，其竟仍未為任何安全
    措施，終致二車產生碰撞，被告亦有未警戒前方之情形。按汽車行駛至交岔路口
    ，其行進應遵守燈光號誌之指示；而號誌為圓形紅燈時，車輛面對圓形紅燈表示
    禁止通行，不得超越停止線或進入路口；且汽車行駛時，駕駛人應注意車前狀況
    ，並隨時採取必要之安全措施，道路交通安全規則第一百零二條第一項第一款、
    道路交通標誌標線號誌設置規則第二百零六條第五款第一目及道路交通安全規則
    第九十四條第三項分別定有明文。被告駕車自應注意上開規定，又依前開道路交
    通事故調查報告表所載，當時天候為晴、日間有自然光線、視距良好、路面無障
    礙物、號誌動作正常，殊無不能注意之情形，則被告駕車行駛至該交岔路口時，
    在無不能注意之情形下，自應遵守燈光號誌之指示，並注意車前狀況及隨時採取
    必要之安全措施。其竟疏未注意前方號誌燈已轉為紅燈即貿然闖越，且未注意前
    方車道有告訴人騎乘機車正穿越該路口，應採取必要之安全措施，以致煞避不及
    而肇事，被告應有過失甚明。況本件經送請台灣省台中市區車輛行車事故鑑定委
    員會鑑定結果，亦認「肇事路口設有二時相行車管制號誌，肇事因素之認定取決
    雙方通過路口當時之號誌各為如何而定。甲○○應警訊時稱其轉彎時已變黃燈了
    等語，然在本會說明時供稱：我承認碰撞時，她是綠燈等語，查雙方行向號誌由
    綠燈、閃黃燈轉換為綠燈之間尚有全紅燈之交替時刻，再依肇事交岔路口路幅狀
    況，本會研判吳車違反號誌指示（闖紅燈）之可能性較大」，亦採相同之看法，
    有鑑定意見書可稽，益證被告之行為有過失，被告所辯自無可採。告訴人因本件
    車禍受傷，與被告之過失行為間具有相當因果關係，被告過失犯行洵堪認定。
二、核被告所為，係犯刑法第二百八十四條第一項前段之過失傷害罪。又被告於肇事
    後，未經有偵查犯罪職權之機關或個人發覺其犯罪前，除託人報警外，並主動向
    到場處理之警員乙○○告知其為肇事之人，而接受裁判，此有警詢筆錄及警員乙
    ○○之車禍案件報告書在卷供參，為對於未發覺之罪，自首而接受裁判，應依刑
    法第六十二條前段規定減輕其刑。爰審酌被告之過失程度、所生之危害、肇事後
    之態度，且被告尚未與告訴人達成民事和解賠償等一切情狀，判處如主文所示之
    刑，並諭知易科罰金之折算標準。
據上論斷，應依刑事訴訟法第二百九十九條第一項前段，刑法第二百八十四條第一項
前段、第六十二條前段、第四十一條第一項前段，罰金罰鍰提高標準條例第一條前段
、第二條，判決如主文。
本案經檢察官丁○○到庭執行職務。
中      華      民      國    九十三    年    五        月      三      日
                              臺灣臺中地方法院交通法庭
                                  審判長法  官  許  金  樹
                                        法  官  郭  德  進
                                        法  官  王  靜  秋
右正本證明與原本無異。
如不服本判決，應於送達後十日內向本院提出上訴狀（須附繕本），上訴於台灣高等
法院台中分院。
                                        書記官
中      華      民      國      九十三      年      五      月    六    日
附錄論罪科刑法條
刑法第二百八十四條第一項
    因過失傷害人者，處六月以下有期徒刑，拘役或五百元以下罰金，致重傷者，處
  一年以下有期徒刑、拘役或五百元以下罰金。
